【裁判字號】    95,婚,358
【裁判日期】    950613
【裁判案由】    離婚
【裁判全文】
臺灣臺南地方法院民事判決               95年度婚字第358號
原      告  甲○
訴訟代理人  陳文忠律師
            蔡青芬律師
被      告  丙○○
訴訟代理人  乙○○
上列當事人間請求離婚事件，經本院於民國95年5月30日言詞辯
論終結，判決如下：
    主      文
准原告與被告離婚。
訴訟費用由被告負擔。
    事實及理由
甲、程序方面：
    按婚姻事件，夫或妻為禁治產人者，應由其監護人代為訴訟
    行為；如監護人即係其配偶時，應由親屬會議所指定之人，
    代為訴訟行為，民事訴訟法第571條第1項定有明文。本件被
    告為禁治產人，而原告為其監護人，有原告提出本院94年度
    禁字第109號民事裁定影本1件為證，復經本院依職權調取該
    案卷宗核閱無誤，故本件原告訴請與被告離婚，係由被告之
    親屬會議所指定之乙○○代被告為訴訟行為，有律師函、存
    證信函、親屬會議記錄、親屬關係表及戶籍謄本等件在卷可
    稽，核與前揭法律規定相符，在此敘明。
乙、實體方面：
一、原告主張：兩造於民國84年10月25日結婚，並於86年3月27
    日辦理結婚登記，婚後未生育子女，詎被告於93年7月1日罹
    患嚴重腦中風，雖延醫診治，仍全身癱瘓、精神耗弱、無言
    語反應，完全失去自我照顧之能力，並於94年9月28日經鈞
    院宣告為禁治產人，被告並於94年11月28日起在行政院衛生
    署台南醫院住院迄今，經診斷仍有痴呆、高血壓、十二指腸
    潰瘍、胃潰瘍、慢性阻塞性肺病、陳舊性腦中風、癲癇症等
    病症，被告之病情顯然並無起色，兩造顯然已無法再維持正
    常之婚姻生活，原告爰依民法第1052條第2項之規定訴請判
    准兩造離婚等語。並聲明：如主文所示。
二、被告則以：被告目前被宣告禁治產，其身體已癱瘓近2年，
    實際上確實已無法與原告履行同居義務，被告之親屬會議就
    原告提出離婚之請求，一致認為兩造婚姻已名存實亡，且有
    關被告之看顧照料，並不需原告為之，原告既有心求去，自
    應成全之，故同意原告離婚之請求等語。並聲明：同意原告
    離婚之請求。
三、兩造不爭執之事實：兩造於84年10月25日結婚，未生育子女
    ，婚姻關係現仍存續中，此並有戶籍謄本1件附卷可稽，堪
    信為真實。
四、得心證之理由：按婚姻乃一男一女之兩性結合，以組織家庭
    ，共同生活為目的。故有足以破壞共同生活或難以維持共同
    生活之情事發生，允宜許其離婚以消滅婚姻關係。74年6月3
    日修正公布之民法親屬編，就裁判離婚之原因，為應實際需
    要，參考各國立法例，增設民法第1052條第2項，明定有同
    條第1項以外重大事由，難以維持婚姻者，亦得請求離婚。
    是對於家庭生活之美滿幸福，有妨礙之情形，即認其與此之
    所謂難以維持婚姻之重大事由相當。（最高法院79年度台上
    字第1040號判決參照）。本件原告主張被告於93年7月1日罹
    患嚴重腦中風，雖延醫診治，仍全身癱瘓、精神耗弱、無言
    語反應，完全失去自我照顧之能力，並於94年9月28日經本
    院宣告為禁治產人，被告並於94年11月28日起在行政院衛生
    署台南醫院住院迄今，經診斷仍有痴呆、高血壓、十二指腸
    潰瘍、胃潰瘍、慢性阻塞性肺病、陳舊性腦中風、癲癇症等
    病症之事實，業據其提出行政院衛生署台南醫院診斷證明書
    1件、本院94年度禁字第109號民事裁定影本1件為證，復為
    被告所不爭執，堪信原告之主張為真實。本院斟酌被告全身
    癱瘓已近2年，此段期間不能處理日常事務，並經本院宣告
    其為禁治產人，且以其目前之狀況亦無好轉之情形，足見兩
    造確實已無法繼續保持共同生活之圓滿、安全及幸福，其夫
    妻情誼已無法存續，而無法再為復合，更遑論共同生活而共
    築美滿幸福之家庭，是認兩造已有無法共同生活維持婚姻之
    重大事由存在甚明，且其事由亦難認應由夫妻之一方即原告
    負責。從而，原告依民法第1052條第2項之規定，請求與被
    告離婚，為有理由，應予准許。
丙、結論：
    據上論結，本件原告之訴為有理由，依民事訴訟法第78條，
    判決如主文。
中    華    民    國    95    年    6     月    13    日
                  家事法庭法  官  黃瑪玲
以上為正本係照原本作成。
如對本判決上訴，須於收受判決正本送達後20日內向本院提出上
訴狀（附具繕本）。
中    華    民    國    95    年    6     月    13    日
                          書記官  黃坤義


司法院資訊處製作；財團法人民間司法改革基金會備份。
